【裁判字號】    89,易,925
【裁判日期】    890929
【裁判案由】    傷害
【裁判全文】
臺灣桃園地方法院刑事判決                          八十九年度易字第九二五號
    公  訴  人  台灣桃園地方法院檢察署檢察官
    被      告  丁○○
右列被告因傷害案件，經檢察官聲請以簡易判決處刑（八十八年度偵字第一六五八二
號），本院認不宜以簡易判決處刑，改依通常程序審理，茲判決如左：
    主      文
丁○○共同傷害人之身體致重傷，處有期徒刑壹年捌月。
鋁製球棒壹支沒收。
    事      實
一、丁○○係位於桃園縣中壢市○○路「自立車行」之兼職計程車司機，原與乙○○
    之父陳國鎮為舊識。民國（下同）八十八年九月二十七日晚上十時三十分許，見
    鄰居乙○○酒醉打赤膊行走於桃園縣中壢市○○里○鄰○○路○段附近之鐵道上
    ，且沿路咆哮，並持木劍在路上揮舞，妨礙往來人車之安全，丁○○乃上前加以
    規勸，不料遭乙○○所毆（未成傷），丁○○受辱岔而跑回上址「自立車行」，
    並夥同綽號「阿蟲」之不詳姓名成年男子折返現場，二人竟共同基於普通傷害之
    犯意，由「阿蟲」持鋁製球棒一支，丁○○用拳頭，聯手圍毆乙○○，致乙○○
    受有左眼眼球破裂併視網膜剝落及左眼眼瞼撕裂傷，適乙○○之弟丙○○路過，
    即出面制止，其二人始罷手離去，丙○○便將其兄乙○○送醫急救，仍因左眼眼
    球嚴重受創，終造成左眼視力無光覺之重傷害。
二、案經乙○○訴由桃園縣警察局中壢分局報請臺灣桃園地方法院檢察署檢察官偵查
    聲請以簡易判決處刑，惟本院認不宜以簡易判決處刑，改依通常程序審理。
    理      由
一、按第一審法院得因檢察官之聲請，不經通常審判程序，逕以簡易判決處刑者，以
    依被告在偵查中之自白或其他現存之證據，已足認定其犯罪者為限，此觀諸刑事
    訴訟法第四百四十九條第一項規定自明。被告所犯之罪不合於該條所定得以簡易
    判決處刑時，依同法第四百五十二條、第四百五十一條之一第四項但書第一款規
    定，即應依通常程序審判之。本件聲請人即公訴人台灣桃園地方法院檢察署檢察
    官認被告丁○○涉有傷害罪嫌，無非係以告訴人乙○○於警、偵訊中之指訴，再
    參以診斷證明書為其論據。惟訊據被告丁○○矢口否認有何共同傷害罪嫌，是被
    告究竟有無犯罪之事實，於本院受理之初，尚不能全無疑問，殊有詳為查明之必
    要。亦即本案既無被告在偵查中之自白，復難僅憑檢察官於聲請時現存之證據認
    定被告犯罪，揆諸首開規定，顯無逕以簡易判決處刑之餘地。原檢察官聲請以簡
    易判決處刑，容有未合，自應依通常程序進行審判。其次，依刑事訴訟法第四百
    五十一條第一項、第三項之規定，檢察官聲請以簡易判決處刑者，其聲請與起訴
    有同一之效力。本件如上所述，既認檢察官簡易判決之聲請於法未合，應依通常
    程序審判，則參照上開刑事訴訟法第四百五十一條第一項及第三項之規定，應認
    本件業經檢察官提起公訴，合先敘明。
二、訊據被告丁○○矢口否認有何前揭共同傷害之犯行，辯稱：當時是乙○○酒醉要
    攔車打一位女機車騎士，伊見狀出言喝止他，不料他目標轉向伊，且出拳動手要
    打伊，並有打到伊，伊便擋開跑到鐵道旁，後來他與一位伊不認識別人稱呼為「
    阿蟲」的男子發生衝突，伊並沒有叫「阿蟲」打乙○○，伊也沒有打乙○○，此
    事與伊無關云云。
三、經查：（一）右開犯罪事實業據告訴人乙○○迭次指訴綦詳，核與證人即乙○○
    之弟丙○○所述之情節相符，並經在場證人己○○先後於檢察官偵查及本院審理
    時指稱：「我剛好下班，看到有三個人在打架，三個人中有一個拿棒子，之後我
    就不知道了。」、「我當時只有看見兩個男的打一個男的，而被打之人上身赤膊
    ，那兩個男的其中一個有拿球棒。：：：當時我由中華路一段六一九巷騎機車往
    自立新村行駛，看見他們在平交道附近發生衝突，當時剛好有火車要來，我在那
    邊等候才會目擊此事，後來火車通過我就騎機車走了。」（見偵查卷第十八頁、
    本院八十九年六月九日訊問筆錄）等語屬實，又被告苟無召來綽號「阿蟲」之人
    持鋁棒圍毆告訴人，斷無由不相干之人出面惹禍上身之理？又被告若無與「阿蟲
    」分持鋁製球棒參與毆打告訴人，何以會有「三個人在打架，兩個男的打一個男
    的，那兩個男的其中一個有拿球棒」之情形？在在均與常情有悖，顯見被告所為
    之上開辯解，僅係卸責之詞，均不足採信。（二）告訴人乙○○因前揭被毆受有
    左眼眼球破裂併視網膜剝落及左眼眼瞼撕裂傷，經送醫急救，終因左眼球嚴重受
    創，造成左眼視力無光覺之重傷害，此有長庚紀念醫院出具之診斷證明書乙紙在
    卷可稽，而告訴人之重傷害，係被告及綽號「阿蟲」之人傷害行為所生傷勢而引
    起之加重結果，與該傷害行為自有因果關係。（三）又被告及同夥「阿蟲」等二
    人係基於普通傷害之犯意連結，所持之鋁製球棒亦係鈍器類，已如前述，其二人
    至現場時，上前聯手圍毆告訴人，雖當時已是晚間十時許，且夜深天色昏暗，惟
    被告、「阿蟲」等二人係備有鋁製球棒為鬥毆傷害之工具，渠等對持棍棒互相鬥
    毆中，因球棒所生傷勢而有致重傷害之結果，有預見之可能，對渠等傷害行為所
    生告訴人重傷害之加重結果，自應負責。（四）按共同實施犯罪行為之人，在合
    同意思範圍以內，各自分擔犯罪行為之一部，相互利用他人之行為，以達其犯罪
    目的者，即應對全部所發生之結果，共同負責（最高法院二十八年上字第三一一
    ０號判例參照）。本件係因告訴人屢勸不聽，且出手毆打被告，致被告心生不滿
    ，乃召來綽號「阿蟲」之人共同基於傷害之犯意聯絡而前往，雖鬥毆之際，各人
    毆打之身體部位有異，惟依前開說明，仍應就共同實施犯罪之各行為人在其犯意
    聯絡範圍內，就行為所生結果共同負責。被告雖僅以徒手打人，然既在犯意聯絡
    之範圍內，而持鋁製球棒毆人，可能致人受重傷，其二人亦有預見之可能性，則
    對於共同實施犯罪之各人行為及其加重結果，自應共負罪責。（五）雖證人即「
    自立車行」老板甲○○於偵查時固到庭證稱：伊從當鋪回車行，就看到丁○○在
    裡面，而伊車行內並沒有一位綽號「阿蟲」之人等詞在卷，其詞言與證人己○○
    之證詞相較顯有出入，衡酌證人甲○○與被告有僱主員工之情，於本件攸關被告
    刑責之證詞難免偏頗，而證人己○○與雙方俱無親誼怨隙，其證詞自屬公正客觀
    而可採取，堪信被告所辯及證人甲○○之證詞，核屬飾卸諉責或附和迴護之詞，
    尚無足取，其事證明確，犯行洵堪認定。至證人即承辦員警戊○○、林玉城均指
    稱未看見乙○○與人發生鬥毆之事，自不能遽為被告有利之認定，附此敘明。
四、查告訴人乙○○於前揭時、地遭被告及「阿蟲」分別以徒手及鋁製球棒圍毆，致
    受有左眼眼球破裂及眼皮裂傷，經送醫急診住院治療，並進行縫合手術，惟其眼
    球內仍有血塊，左眼視力為無光覺，且於八十九年三月二十九日回診時其左眼眼
    球已有萎縮之情形，依病患之病情視之，其左眼視力已無法矯正，應已達視能毀
    敗之程度，此有財團法人長庚紀念醫院八十九年五月三十日（８９）長庚院法字
    第０二四二號函可參，故核被告所為，係犯刑法第二百七十七條第二項後段之傷
    害致重傷罪。公訴人認被告僅成立刑法第二百七十七條第一項之普通傷害罪名，
    尚有未洽，起訴法條應予變更。又被告與綽號「阿蟲」之不詳姓名成年男子間就
    前述傷害致重傷犯行，有犯意之聯絡及行為之分擔，均為共同正犯。又被告犯行
    雖有未當，於法難容，惟其前述犯罪之情狀則堪憫恕，本院認對其宣告最低刑度
    ，猶嫌過重，爰依刑法第五十九條之規定，減輕其刑。審酌被告之素行良好，犯
    罪之動機、目的、手段、下手之情節較輕，及犯後猶飾詞圖卸等一切情狀，量處
    如主文所示之刑，以示懲儆。
五、至鋁製球棒一支，查係共犯「阿蟲」所有，且供行兇犯罪所用之物，雖未扣案，
    惟不能證明業已滅失，故依法併予宣告沒收。
據上論斷，應依刑事訴訟法第四百五十二條、第二百九十九條第一項前段、第三百條
，刑法第二十八條、第二百七十七條第二項後段、第五十九條、第三十八條第一項第
二款，判決如主文。
本案經檢察官呂理銘到庭執行職務
中      華      民      國      八十九    年      九    月    二十九  日
                                      臺灣桃園地方法院刑事第二庭
                                          法  官  李  育  仁
右正本證明與原本無異。
如不服本判決，應於判決送達後十日內向本院提出上訴狀( 應附繕本 )，上訴於
臺灣高等法院。
                                          書記官  王  泰  元
中      華      民      國      九十      年      四    月    二十六  日
附錄本案論罪科刑法條
刑法第二百七十七條第二項
刑法第二百七十七條
傷害人之身體或健康者，處三年以下有期徒刑，拘役或一千元以下罰金。
犯前項之罪，因而致人於死者，處無期徒或七年以上有期徒刑，致重傷者，處三年以
上、十年以下有期徒刑。


司法院資訊處製作；財團法人民間司法改革基金會備份。
